臺灣高等法院民事判決　　　　　　　　 98年度重上字第653號
上　訴　人　浩昇開發科技股份有限公司
法定代理人　黃練盛
訴訟代理人　劉大正律師
被上訴人　　高柏科技有限公司
法定代理人　蕭酩
被上訴人　　維麒科技有限公司
法定代理人　楊奕豐
被上訴人　　維鯨企業有限公司
法定代理人　韋國揚
被上訴人　　泰連工業有限公司
法定代理人　劉德紅
被上訴人　　震翌企業有限公司
法定代理人　林嘉慧
被上訴人　　人化股份有限公司
法定代理人　楊碧霞
被上訴人　　江光星即駿昌企業社
被上訴人　　龍灃企業有限公司
法定代理人　朱華鍊
被上訴人　　新凱包裝工業股份有限公司
法定代理人　楊錦祥
被上訴人　　優台有限公司
法定代理人　施寶昌
被上訴人　　邦達通運股份有限公司
法定代理人　邢台明
被上訴人　　金華包裝材料有限公司
法定代理人　林俊傑
被上訴人　　奇釗工業有限公司
法定代理人　陳錦銹
被上訴人　　黃枝生即宏晟企業社
被上訴人　　久玄紙器股份有限公司
　　　　　　　　　　　　號
法定代理人　戴彭滿妹
被上訴人　　詠劦欣企業有限公司
法定代理人　羅國君
被上訴人　　陳福文即福泰行
被上訴人　　蘇金雀即鴻錦企業行
被上訴人　　順益起重工程有限公司
法定代理人　黃王美芳
被上訴人　　致禎實業有限公司
法定代理人　黃林忠全
被上訴人　　盧增煥即永全企業社
被上訴人　　新竹三杰試驗室有限公司
法定代理人　蕭俊源
被上訴人　　振鑫城有限公司
法定代理人　林仁輝
被上訴人　　新富裕股份有限公司
法定代理人　渡邊浩
前列二十四人共同
訴訟代理人　張仁興律師
複代理人　　王正豪律師
被上訴人　　傑仁欣企業有限公司
法定代理人　江衍仁
上列當事人間清償債務事件，上訴人對於中華民國98年8月31日
臺灣桃園地方法院98年度重訴字第171號第一審判決提起上訴，
本院於100年2月23日言詞辯論終結，判決如下：
    主  文
原判決廢棄。
被上訴人在第一審之訴及假執行之聲請均駁回。
第一、二審訴訟費用由被上訴人負擔。
    事實及理由
一、被上訴人傑仁欣企業有限公司未於言詞辯論期日到場，核無
    民事訴訟法第386條所列各款情形，依上訴人聲請，由其一
    造辯論而為判決。
二、被上訴人主張：緣上訴人於民國97年9月至同年11月向訴外
    人振宣企業股份有限公司（下稱振宣公司）前訂購汽車零組
    件，金額依序為97年9月份新台幣（下同）522萬4980元、10
    月份597萬9980元、11月份438萬6952元，雙方簽有訂購合約
    書。振宣公司已如數交付，並經上訴人倉儲管理人員黃國政
    簽收。詎振宣公司持前揭出貨單據及統一發票向上訴人請求
    上開貨款計1559萬1912元時，上訴人竟拒不清償。嗣振宣公
    司因經營不善，積欠伊等債務，振宣公司乃將前開貨款債權
    中之832萬1456元分別轉讓予伊等，其轉讓金額詳如原判決
    附表所示。振宣公司並於98年1月14日以存證信函通知上訴
    人前開債權轉讓之事實，上訴人於同年月16日覆函，顯已明
    確知悉本件債權之轉讓。然伊等向上訴人請求給付，仍遭拒
    絕。爰依債權轉讓及買賣契約法律關係，訴請上訴人給付伊
    等如原判決附表所示之金額本息。
    原審判決上訴人應給付被上訴人各如原判決附表所示之金額
    及自98年6月6日起至清償日止按年息5%計算之利息。
    被上訴人於本院更正陳述上訴人97年9月至11月之貨款依序
    應為528萬7162元、574萬0766元、440萬2755元，其答辯聲
    明：上訴駁回。
三、上訴人則以：伊對振宣公司97年9月至11月份貨款早於97年
    12月底即結清付訖，被上訴人自無從受讓振宣公司對伊之貨
    款債權。退步言，振宣公司交付貨品有瑕疵，並於97年12月
    間惡性倒閉，致伊受有：惡性倒閉所受損失1156萬7370元
    ；焊接件焊接不良遭客戶退貨所受損失327萬6746元；
    焊接件橢圓孔不良遭客戶報廢所受損失25萬8521元；各期
    交貨不良品退貨及折讓107萬0308元；遲延交貨所受損失
    19萬8133元；以上6項損失合計1637萬1078元。振宣公司依
    民法第359條、第360條規定應負賠償責任，伊自得用以抵銷
    振宣公司之貨款等語，資為抗辯。其上訴聲明：(1)原判決廢
    棄。(2)被上訴人在第一審之訴及假執行之聲請均駁回。
四、查上訴人前向振宣公司訂購汽車零組件，其97年9月份貨款
    為528萬7162元、97年10月份貨款為574萬0766元、97年11月
    份貨款為440萬2755元。振宣公司於98年1月14日寄發竹北六
    家郵局00042號存證信函予上訴人，表示將832萬1456元貨款
    債權轉讓予被上訴人。上開各情為兩造所不爭執（見本院卷
    二第203頁、卷三第59、61頁），並有訂購合約書、出貨單
    、統一發票、應收帳款明細表、存證信函可稽（見原審卷第
    42至110、136至138、150頁）。
五、被上訴人主張受讓振宣公司對上訴人之貨款債權832萬1456
    元，爰依買賣及債權讓與法律關係請求上訴人給付上開金額
    及加計法定遲延利息。上訴人則以前詞置辯。經查：
(一)上訴人對振宣公司97年9月至11月份貨款分別為528萬7162元、
  574萬0766元、440萬2755元，詳如前述。因振宣公司交付遲延
  ，且貨品有瑕疵，暨因振宣公司亟需資金週轉，央求上訴人提
  前支付貨款，並同意自貨款中扣除期前利息，經就不良品辦理
  扣款、折讓、退貨及扣除期前利息後，97年9月至11月份實際
  應付貨款依序為403萬2592元、371萬9375元、199萬5140元，
  上訴人已分別於97年12月1日匯款200萬元、同年月2日匯款203
  萬2592元（以上為97年9月份實際應付貨款），於97年12月12
  日匯款371萬9325元（另有匯費50萬元，合計371萬9375元，此
  為97年10月份實際應付貨款）、於97年12月10日、同年月11日
  各匯款99萬7570元（以上為97年11月份應付貨款）予振宣公司
  （詳如附件所示），此據上訴人提出Zody組裝件協調會議紀錄
  、玉山銀行匯款申請書、營業人銷貨退回進貨退出或折讓證明
  單、採購單、逾期交貨之扣款明細表、電子郵件、異常處理單
  、上訴人客戶合全產品開發股份有限公司（下稱合全公司）不
  良品扣款通知、無存單定期（定期儲蓄）存款明細及質押擔保
  明細表為證（見本院卷二第37至66頁、卷三第35至44頁）。查
  上訴人向振宣公司訂購之採購單交易條件第2條確有記載：「
  逾期交貨：每延遲一日按該延遲貨款總款之千分之五罰鍰，並
  於當期結帳貨款中抵扣。」（見本院卷二第44頁）。另證人即
  原任合全公司總經理吳信雄證稱合全公司確有向上訴人下單購
  買椅子控制器，但因焊接處理不良，遭美國廠商退回，合全公
  司再把貨物退給上訴人處理等語（見本院卷三第7頁）。證人
  即上訴人會計林瑋瑤證稱上訴人向振宣公司下單訂購，付款條
  件為出貨以後當月結，三個月撥款。97年9月份貨款實付金額
  403萬2592元，上訴人是在97年12月1日先付200萬元、同年月2
  日再付203萬2592元，97年10月貨款實付金額為371萬9375元（
  含匯費50元）、11月貨款實付金額199萬5140元。當時上訴人
  有跟振宣公司言明匯款手續費要從應付貨款中扣抵，振宣公司
  並沒有表示異議。扣款原因是因為有不良品及遲延交貨之扣款
  ，另因上訴人提前付款，故有扣預付之利息款。只要提前付款
  ，就會預扣利息，利息是按發票總額計算，因正常情況下，一
  般做生意不接受不良品，所以預扣利息時是不排除不良品之扣
  款金額，否則廠商不會特別注意他的良品率。在97年9月之前
  ，即有提前付款情形，而上訴人與振宣公司歷年之預扣利息均
  是按照發票總額來計算，振宣公司都有同意。在匯款之前均有
  電話通知振宣公司要扣那些款後才匯款等語（見本院卷三第8
  、9、89至91頁）。證人即原任振宣公司財務人員練秋芸證稱
  上訴人向振宣公司買貨，確有因不良品扣款，振宣公司也有請
  求上訴人提前撥款等語（見本院卷三第9頁）。足證上訴人辯
  稱97年9月至11月之貨款均已於97年12月結清付訖，堪予信實
  。
(二)按債權之讓與，非經讓與人或受讓人通知債務人，對於債務人
  不生效力。但法律另有規定者，不在此限。民法第297條第1項
  定有明文。故債權讓與，於讓與人及受讓人間雖已發生效力，
  但依法應通知債務人，於未完成通知前，除另有規定外，對債
  務人尚不發生債權讓與之效力。最高法院98年度台抗字第374
  號、98年度台抗字第949號裁判均同此見解，可資參照。查本
  件債權讓與通知為98年1月14日，為兩造所不爭執（見本院卷
  二第203頁），是該債權讓與於98年1月14日前對上訴人尚不生
  效力。而上訴人早於97年12月間即已付清系爭97年9月至11月
  之貨款，則振宣公司於98年1月14日為系爭債權讓與通知時，
  其就97年9月至11月之貨款，對上訴人已無任何貨款債權存在
  。被上訴人自無從本於該債權讓與，請求上訴人給付97年9月
  至11月之貨款。
六、從而，被上訴人依買賣及債權讓與法律關係，請求上訴人給
    付如原判決附表所示金額，洵屬無據，不應准許。其假執行
    之聲請亦失所附麗，應併予駁回。原審判命上訴人如數給付
    ，並為假執行之宣告，自有未洽。上訴意旨指摘原判決不當
    ，求予廢棄改判，為有理由。自應由本院予以廢棄改判，如
    主文第2項所示。
七、本件事證已臻明確，上訴人所為抵銷抗辯及兩造其餘攻擊防
    禦方法，均不影響判決結果，不另論述，併此敘明。
八、據上論結，本件上訴為有理由，依民事訴訟法第463條、第
    385條第1項前段、第450條、第78條、第85條第1項前段，判
    決如主文。
中    華    民    國   100    年    3     月    9     日
                    民事第一庭
                        審判長法  官  張耀彩
                              法  官  林金吾
                              法  官  盧彥如
正本係照原本作成。
如不服本判決，應於收受送達後20日內向本院提出上訴書狀，其
未表明上訴理由者，應於提出上訴後20日內向本院補提理由書狀
（均須按他造當事人之人數附繕本）上訴時應提出委任律師或具
有律師資格之人之委任狀；委任有律師資格者，另應附具律師資
格證書及釋明委任人與受任人有民事訴訟法第466條之1第1項但
書或第2項（詳附註）所定關係之釋明文書影本。如委任律師提
起上訴者，應一併繳納上訴審裁判費。
中    華    民    國   100    年    3     月    10    日
                              書記官  鄭兆璋
附註：
民事訴訟法第466條之1（第1項、第2項）：
對於第二審判決上訴，上訴人應委任律師為訴訟代理人。但上訴
人或其他法定代理人具有律師資格者，不在此限。
上訴人之配偶、三親等內之血親、二親等內之姻親，或上訴人為
法人、中央或地方機關時，其所屬專任人員具有律師資格並經法
院認為適當者，亦得為第三審訴訟代理人。